臺灣花蓮地方法院刑事判決　　　　　　　　　　　　　九十二年度訴字第二四五號
　　公　訴　人　臺灣花蓮地方法院檢察署檢察官
　　被　　　告　甲○○
右列被告因詐欺案件，經檢察官提起公訴（九十二年度偵字第九四三號），並經檢察
官移
判決如左：
    主  文
甲○○行使偽造私文書，處有期徒刑伍月，如易科罰金，以參佰元折算壹日，緩刑伍
年。偽造之署名「乙○○」標單一紙沒收。
    事  實
一、甲○○於八十九年五月二十五日，意圖為自己不法之所有，自任互助會首，且未
    經乙○○之同意，而以乙○○之名義為會員之一，向丁○○等人招攬互助會，約
    定每人每會新台幣二萬元，採外標方式標會，會員連會首共計三十二人，使丁○○等人陷於錯誤，加入互助會，並依期繳頭期會款，互助會開標後，其復於八十
    九年十二月二十五日在投標單上偽簽「乙○○」姓名，偽造表示投標意思之私文
    書，並以六千五百元之標款得標互助會款，詐取其他互助會款計六十三萬二千二
    百元（2萬ｘ30＋4000+6200+5500+5100+5400+6000=632200元)，嗣於九十年四月
    間由丁○○得標後，即於同年五月無故宣布停標，始為互助會員發現受騙。
二、案經丁○○訴由臺灣花蓮地方法院檢察署檢察官偵查起訴。
    理  由
一、被告對於檢察官所起訴的犯罪事實均坦白承認，核與丁○○於偵查中對於被告冒
    標行為之指述（偵九四三卷第六十一頁以下）、被冒標人乙○○於警詢中否認同
    意參加互助會（偵九四三卷第二十二頁），於偵查中也否認參加八十九年五月二
    十五日之互助會，也沒有同意被告以其名義參加互助會（偵九四三卷第六十四頁
    背面）之陳述相符，並有會員名單、欠款明細表以及退票明細表（偵九四三卷第
    九頁以下、第四十五頁以下）以及被告與會員有簽訂協議書（偵二０九四卷第八
    頁）附卷可證。被告雖於警訊中對於冒乙○○之名投標一事，陳稱是因為乙○○
    無力給付會款，所以經過乙○○之同意將該會轉由被告承接（偵九四三卷第十七
    頁），嗣後又稱原本會款金額是一萬元，乙○○有同意，但是正式招募後提高為
    二萬元，乙○○就表示無力負擔而不同意加入，之後就用乙○○之名義寫標單，
    金額是六千五百元，在第六或第七標時得標（偵九四三卷第六十一頁背面），但
    業經乙○○否認在卷，有前揭證詞可參，且被告於警訊中對於乙○○並不同意以
    其名義參加每會二萬元之互助會亦已經陳述明確，則被告於警詢中所稱並未冒名
    ，即無可採。本案事證明確，被告犯行堪以認定，應予依法論科。
二、核被告所為，係犯刑法第二百十六條之行使偽造準文書罪以及第三百三十九條第
    一項之詐欺罪。被告所犯二罪間有方法結果之牽連關係，應從一重之行使偽造準
    文書罪處斷。又被告所偽造之標單，係屬刑法第二百二十條第一項之準文書，被
    告偽造之後復持之以行使，其偽造之行為應為行使之後階行為所吸收。爰審酌被
    告本次犯行所詐得之金額多達六十餘萬元，對於參與之互助會會員造成危害，犯
    後態度尚稱良好，對於犯行坦承，且除與互助會會員達成協議賠償損害之外，並
    且對於本案告訴人丁○○所提出之四十餘萬元損害賠償請求也達成和解，願意分
    期清償款項以及其他被告犯罪之動機、目的、手段，犯罪時所受之刺激及其品性
    、生活狀況、智識程度、犯罪所生之損害，及犯罪後態度等一情狀。並諭知易科
    罰金之折算標準。另被告查被告前未曾受有期徒刑以上刑之宣告，有台灣花蓮地
    方法院檢察署刑案資料查註紀錄表一紙附卷可稽，其犯罪後已深知悔悟，本院認
    其經此教訓後，當知警惕，應無再犯之虞，因認其所宣告之刑，以暫不執行為適
    當，併予宣告緩刑，以勵來茲而啟自新。偽造之標單為被告所有且係共犯罪所用
    之物，應依刑法第三十八條第一項第二款沒收。
三、移送意旨以被告除冒用乙○○之名義外，另外還冒用庚○○、己○○以及丙○○
    之名義投標（偵二０九四卷第一頁）。然查，被告陳稱丙○○仍為活會，而庚○○以及己○○是辛○○用二人名義參加，之後同意被告以二人名義投標（偵二０
    九四卷第十七頁背面），而經檢察官傳訊辛○○於偵查中證稱確實用庚○○以及
    己○○之名義參加互助會，並且同意被告以二人之名義投標（偵二０九四卷第二
    十一頁），而丙○○於偵查中亦證稱曾經由被告代墊會款，被告並沒有用冒用名
    義投標，他仍然是活會會員（偵二０九四卷第二十一頁背面）等語，此部分之犯
    罪事實即屬無從證明，原應為無罪之判決，但因為與前揭犯罪事實間有連續犯之
    裁判上一罪關係，故不於主文中為無罪之諭知。
四、據上論結，應依刑事訴訟法第二百九十九條第一項前段、刑法第二百十六條、第
    二百二十條第一項、第二百十條、第三百三十九條第一項、第四十一條、第七十
    四條第一款、第三十八條第一項第二款、罰金罰鍰提高標準條例第一條、第二條
    第一項判決如主文。
本案經檢察官戊○○到庭執行職務
中      華      民      國    九十三    年      三      月     十六     日
                              臺灣花蓮地方法院刑事第一庭
                                  法    官    賴  淳  良
右正本證明與原本無異。
如對本判決不服，應於送達後十日內，向本院提出上訴狀。（應抄附繕本）告訴人或
被害人如對於本判決不服者，應具備理由請求檢察官上訴，其上訴期間之計算係以檢
察官收受判決正本之日期為準。
                                  法院書記官
中      華      民      國    九十三    年      三      月     十七     日
附錄本判決論罪之法律條文：
刑法第二百十六條：
行使第二百十條至第二百十五條之文書者，依偽造、變造文書或登載不實事項或使登
載不實事項之規定處斷。
刑法第二百二十條第一項：
在紙上或物品上之文字、符號、圖畫、照像，依習慣或特約，足以為表示其用意之證
明者，關於本章及本章以外各罪，以文書論。
刑法第二百十條：
偽造、變造私文書，足以生損害於公眾或他人者，處五年以下有期徒刑。
刑法第三百三十九條第一項：
意圖為自己或第三人不法之所有，以詐術使人將本人或第三人之物交付者，處五年以
下有期徒刑、拘役或科或併科一千元以下罰金。
